【裁判字號】    99,台上,5945
【裁判日期】    990930
【裁判案由】    公共危險
【裁判全文】
最高法院刑事判決            九十九年度台上字第五九四五號
上  訴  人  甲○○
選任辯護人  馬金生律師
上列上訴人因公共危險案件，不服台灣高等法院中華民國九十八
年一月六日第二審判決（九十七年度交上訴字第一八一號，起訴
案號：台灣台北地方法院檢察署九十七年度偵字第八００二號）
，提起上訴，本院判決如下：
    主  文
上訴駁回。
    理  由
按刑事訴訟法第三百七十七條規定，上訴於第三審法院，非以判
決違背法令為理由，不得為之。是提起第三審上訴，應以原判決
違背法令為理由，係屬法定要件。如果上訴理由書狀並未依據卷
內訴訟資料，具體指摘原判決不適用何種法則或如何適用不當，
或所指摘原判決違法情事，顯與法律規定得為第三審上訴理由之
違法情形，不相適合時，均應認其上訴為違背法律上之程式，予
以駁回。本件原審審理結果，認為上訴人甲○○有原判決事實欄
所載於民國九十七年三月二日十八時三十分許，駕駛車牌號碼9E
-847號自用大貨車，在台北市○○○路外側車道上不慎擦撞同向
行駛在其前方之告訴人乙○○騎乘之車牌號碼KGE-432 號重型機
車之後方，乙○○之機車遭撞擊後，經試圖煞車仍因重心不穩而
人車倒地，致受有大腿等多處之傷害。詎上訴人肇事後，自後照
鏡看見乙○○人車倒地，竟萌肇事逃逸之故意，未採取必要之救
護措施，即駕車逃逸。嗣經路人陳泉瑀抄下車牌號碼後，經警循
線查獲上情之犯行明確，因而維持第一審關於上訴人駕駛動力交
通工具肇事，致人受傷而逃逸部分之科刑判決（累犯，處有期徒
刑八月；上訴人另被訴業務過失傷害部分，業經原審判刑確定）
，駁回上訴人在第二審就此部分之上訴，已詳調查、取捨證據
之結果及憑以認定犯罪事實之心證理由。並就上訴人否認犯行之
供詞及其所辯各語認非可採，予以論述。上訴人上訴意旨略以：
(一)、原判決以上訴人對於被告以外之人於審判外之陳述，於第一
審及原審審理中表示同意作為證據，且未於原審辯論終結前聲明
異議，據以認定有證據能力，有違背法令。(二)、關於業務過失傷
害部分，固不得上訴第三審，然上訴人被訴肇事逃逸部分，有無
肇事為其基礎事實，故肇事與否之相關事實認定、證據之採用與
適用法則是否有違法，上訴人自得主張。本件上訴人並無過失傷
害而肇事之事實，亦絕無逃逸之必要及故意云云。
惟查：(一)、被告以外之人於審判外之言詞或書面陳述，除法律有
規定者外，不得作為證據；又被告以外之人於審判外之陳述，雖
不符合刑事訴訟法第一百五十九條之一至第一百五十九條之四之
規定，但經當事人於審判程序同意作為證據，法院審酌該言詞陳
述或書面陳述作成時之情況，認為適當者，亦得為證據。當事人
、代理人或辯護人於法院調查證據時，知有第一百五十九條第一
項不得為證據之情形，而未於言詞辯論終結前聲明異議者，視為
有前項之同意，同法第一百五十九條第一項及第一百五十九條之
五分別定有明文。原判決已說明其所引用之各被告以外之人於審
判外之陳述，雖屬傳聞證據，惟當事人於第一審及原審審理中均
表示同意作為證據而不予爭執，且迄至原審言詞辯論終結前亦未
再聲明異議，原審乃審酌上開證據資料製作時之情況，尚無違法
不當及證明力明顯過低之瑕疵，認為以之作為證據應屬適當，而
認原判決所援引之傳聞證據均有證據能力，經核於法並無不合。
上訴意旨(一)徒憑己見泛言指摘原判決關於肇事逃逸部分違法，顯
非適法之第三審上訴理由。(二)、證據之取捨、證據證明力之判斷
，以及事實有無之認定，屬事實審法院之職權，苟其取捨判斷與
認定，並不違背論理法則及經驗法則，即不容任意指為違法，而
執為適法之第三審上訴理由。原判決對上訴人否認肇事逃逸之犯
行，所辯：我當時駕駛大貨車一直走台北市○○○路之內側車道
，突然聽到外側車道有一部自小客車緊急煞車聲音，我從右照後
鏡就看到自小客車後面一部機車人車倒地，我認為該名機車騎士
是受到自小客車緊急煞車之驚嚇而自行摔倒，與我無關，我駕車
離開並無肇事逃逸之故意云云，何以不足採信所憑以論斷之理由
，業已論述明白，核與客觀上之經驗法則，尚無違背。上訴意旨
(二)猶執上開辯解之陳詞，重為事實之爭執，與法律所規定得上訴
第三審之事由，不相適合。至於上訴人被訴業務過失傷害犯行部
分，因上訴人於上訴期間內所提起第三審上訴狀，已明確表明僅
就「肇事逃逸」部分提起上訴，且兩罪係分論併罰，該過失傷害
部分即非上訴效力所及，故就上訴人其餘關於被訴過失傷害部分
之上訴理由，則非本院所得審酌之範疇，附此明。衡以前開說
明，其關於肇事逃逸部分之上訴為違背法律上之程式，應予駁回
。
據上論結，應依刑事訴訟法第三百九十五條前段，判決如主文。
中    華    民    國  九十九  年    九    月   三十   日
                      最高法院刑事第十三庭
                          審判長法官  賴  忠  星
                                法官  呂  丹  玉
                                法官  吳      燦
                                法官  蔡  名  曜
                                法官  葉  麗  霞
本件正本證明與原本無異
                                      書  記  官
中    華    民    國  九十九  年    十    月    五    日
                                                      K

司法院資訊處製作；財團法人民間司法改革基金會備份。
